【裁判字號】    88,訴,1151
【裁判日期】    890328
【裁判案由】    偽造有價證券等
【裁判全文】
臺灣桃園地方法院刑事判決                        八十八年度訴字第一一五一號
    公  訴  人  臺灣桃園地方法院檢察署檢察官
    被      告  乙○○
    指定辯護人  本院公設辯護人丁○○
右列被告因偽造有價證券等案件，經檢察官提起公訴（八十八年度偵字第一一二０七
號），本院判決如左：
    主      文
乙○○連續以詐術得財產上不法之利益，處有期徒刑貳年；又意圖供行使之用，而偽
造有價證券，處有期徒刑壹年捌月，偽造之票號0000000號，發票日八十七年
五月二十五日，到期日八十八年五月二十五日，面額二百五十萬元，發票人為「林純
華」名義之本票壹紙沒收；應執行有期徒刑年陸月，偽造之票號0000000號
，發票日八十七年五月二十五日，到期日八十八年五月二十五日，面額二百五十萬元
，發票人為「林純華」名義之本票壹紙沒收。
    事      實
一、乙○○明知其本身負債累累，已陷於資金週轉不靈之狀態，為清償既存債務，竟
    仍基於意圖為自己不法利益之概括犯意，隱瞞無資力償還借款之事實，連續自民
    國八十六年十二月二十日起至八十七年六月二十二日止，在桃園市○○街四十號
    四樓其開設之舞蹈教室內，先後十九次向來此學舞之學生丙○○佯稱欲借款且虛
    意允諾必當如期清償云云，致使胡女信以為真，乃於每次均在上址舞蹈教室交付
    蓋妥其夫「羅德華」印文之「彰化商業銀行桃園分行（下稱彰銀桃園分行）」帳
    號二一一五一－九號存款戶之空白取款條一紙，並授權乙○○自行於其上填載欲
    借用之金額及逕持向該銀行提款支用。利用此法，乙○○總計向丙○○詐得提領
    金額共高達新台幣（下同）四百七十四萬六千元之提款授權之不法利益。嗣因累
    欠之金額甚鉅且均末見償還，屢屢催討亦無果，丙○○遂要求乙○○開立本票資
    為債權之擔保，詎此際，柯某為謀緩兵之策並免犯行敗露，竟另行起意並意圖供
    行使之用，於八十七年五月二十四日上址舞蹈教室內，以偽簽姓名之方式，偽造
    完成一紙以其妻「甲○○」之偏名「林純華」為發票人名義，票號000000
    0號，發票日八十七年五月二十五日，到期日八十八年五月二十五日，面額二百
    五十萬元之本票一紙。事畢復委請不知情之案外人吳玉珊於八十七年九月間將之
    付郵投遞，寄送桃園縣桃園市○○路○段五八巷十三之二號丙○○之住處交胡女
    收執以行使之，藉資搪塞。嗣經胡女按本票上所載住處欲查訪「林純華」卻遍尋
    未獲，始知受騙。
二、案經被害人丙○○訴由台灣桃園地方法院檢察署檢察官偵查起訴。
    理      由
一、訊據被告乙○○固坦承向告訴人丙○○借款，並以前揭方式經告訴人授權逕持取
    款條向銀行提款，計共領得四百七十四萬六千元，嗣應告訴人之要求，乃以其妻
    甲○○之偏名「林純華」之名義，簽發本票一紙交告訴人收執充為債務之擔保等
    情不諱，惟矢口否認右開犯行，辯稱其並無詐騙告訴人之意思，至簽發本票曾徵
    得其妻之同意云云。但查，前開事實，業據告訴人丙○○於偵查及本院調查、審
    理時指訴綦詳，且有「彰銀桃園分行」取款條影本十九紙、右述本票影本一紙在
    卷可憑。次查，被告於本院調查時自承：因我在外面有投資須借錢去軋支票，後
    來告訴人催款甚急，才以林純華名義開本票：：：（在外面）投資舞廳幾百萬元
    ：：：時間在八十三年間：：：（投資錢何來？）是借來的，導致後來才向告訴
    人借錢週轉軋票，因之前從八十三年間起迄今一直虧錢，才一直借錢週轉：：：
    八十三年舞廳的投資全虧損了，一毛錢均未收回：：：我是教跳舞的，平均每月
    六至七萬元，扣除生活必須，每月應有二萬元的結餘可還錢：：：（你向告訴人
    借錢，日後打算如何還錢？）還是以想辦法調現還錢，即是「挖東牆，補西牆」
    的方式去還錢等語（見本院八十八年十月十五日訊問筆錄）。查被告舉債數百萬
    元所投資之舞廳，自八十三年間開幕時起即因經營不善賠累不堪，投入之資金悉
    數虧盡，回收無望，自是欠缺自償性財源收入，雖其平日從事教舞工作尚有收入
    ，惟扣除生活費用後，每月僅有區區二萬元之結餘，以之相較於高達數百萬元之
    鉅額債務，不啻杯水車薪，對於償債顯然無所俾益，要不足憑恃，因之，斯時被
    告之資力極為窘迫，殊為彰明，已然陷於無支付能力之狀態，詎其為償付先前投
    資舞廳所積欠之鉅額債款竟又出諸舉債方式應急，既乏自償性財源或別有確定可
    期之收入為憑，類此純粹「以債養債」、「挖東牆補西牆」之情形，於遇告貸無
    門，後繼財源籌措無方，隨時有「崩盤」破產之虞，況被告於本院審理時承明：
    （為何找丙○○借錢？）她是我學生，我沒有什麼親友可借錢等語，言下之意，
    顯然被告係因告貸之途已盡，於窮途未路之情況下始轉而打告訴人之主意向之借
    錢，據此可見告訴人為其最後僅存之寄望，此外已無其他借錢之途，由是，既別
    無籌財管道，則其於向告訴人借款之初，對嗣將無資力償還借款之情事，當已有
    所預認，茲既預見此情，竟又隱暪實情，佯以借款為由虛意向告訴人允諾必當如
    期還款，致使告訴人深信不疑而授與逕行提款之權利，是其實具有詐欺之意思，
    毋庸置疑。再查，被告於本院審理時並自承：（與妻子甲○○）已分居多年：：
    ：是七十六年的事，從那時起，我和太太分居等語。被告與妻甲○○自七十六年
    即分居，迄今已有十餘年仍未復合，參酌被告於偵查中供稱：我打電話去岳母家
    ，她（指林女）母親一直責備我在害她（指林女）等語（見偵卷第四十頁反面）
    ，猶遭岳母痛斥，顯然尚未獲取其妻之諒解，可見其夫妻二人早已勞燕分飛，情
    斷緣絕，形同陌路，徒留夫妻名分而已，因之，夫妻情義既絕，林女對被告仍心
    懷怨懟，則其焉有可能再同意被告以其名義開立本票而承擔被告債務？更何況，
    經本院按本票上所載地址即「桃園八德市○○路○段一０五號」傳訊甲○○，惟
    均遭郵局以「無此號」為由退件，有載明退件理由之公文封二份在卷可憑，顯見
    該址為虛構杜撰之地址，被告雖稱地址係甲○○在電話中告知云云，惟查，倘林
    女同意被告以其名開立本票，可見尚念及舊日情分，願於被告困窘之際伸出援手
    ，若然，既甘心承擔，則其又何有捏造地址供被告填寫之必要？稽此二端違常之
    情事，復徵諸被告於偵查中且供稱簽發本票當時沒有經過「林純華」的同意等語
    （見偵卷第四十頁反面），綜此至徵該紙本票係被告未經其妻同意或授權即私擅
    偽造而成之情，極為顯明。被告托言否認上陳各犯行，並執前詞置辯，核屬卸責
    之詞，不足採信。末查，被告係於借款累欠大筆金額之後，因均末償還，經告訴
    人再三要求下方簽發本票交告訴人收執充為債款之擔保等情，業據被告及告訴人
    二人述明在卷。可見其偽造本票係在詐欺既遂後，為肆應告訴人因索討未果時所
    萌生取據擔保之要求始另行起意而為，其於借款之初尚無此意之事實，甚屬灼然
    ，犯意自屬各別，公訴人認此有「方法結果」之牽連關係云云，顯有誤會，應予
    敘明。綜述，本件事證已明，被告犯行洵堪認定，應依法論科。
二、被告施用詐術而取得告訴人授與逕行提款之權利，該權利僅係表彰對「彰銀桃園
    分行」一定金額之請求權，並非具體有形之物，自屬利益之一種，故核被告此部
    分所為係犯刑法第三百三十九條第二項、第一項之詐欺得利罪。另被告偽以「林
    純華」名義簽發本票部分，係犯同法第二百零一條第一項之偽造有價證券罪。至
    其偽簽「林純華」簽名，為偽造本票之部分行為，又委請不知情之吳玉珊為之以
    付郵投遞之方式而間接行使該紙偽造本票之低度行為，則應為偽造之高度行為所
    吸收，均不另論罪。其所犯前開二罪，犯意各別，構成要件互異，應分論併罰。
    查被告偽造本票之目的僅在持交告訴人收執供為前欠之擔保，藉謀緩兵之策並免
    犯行敗露，並非有意再向告訴人詐取錢財，雖於本票之公共信用性有所妨害，惟
    此對法益侵害之程度要與一般意在詐財而偽造票據之情形，相去甚遠，實難與之
    等同相視而邀受同罰，審此情狀，本院認縱科以偽造有價證券罪法定最低度刑，
    猶嫌過重且失之苛酷，情輕而法重，被告所為亦非全無可值憫恕之處，爰依刑法
    第五十九條酌減其所犯偽造有價證券罪部分之刑。爰審酌被告犯罪動機、目的、
    手段、詐欺次數、詐得不法利益之價額、偽造本票之面額、犯行所之危害，事後
    被告已共償還告訴人二十六萬九千元，此據告訴人於本院審理時述明，告訴人之
    損害已部分彌平及被告犯後態度等情狀，各量處如主文所示之刑，並定其應執行
    之刑。
三、偽造之票號0000000號，發票日八十七年五月二十五日，到期日八十八年
    五月二十五日，面額二百五十萬元，發票人為「林純華」名義之本票一紙，不論
    屬被告所有與否，應依刑法第二百零五條規定，宣告沒收。
據上論斷，應依刑事訴訟法第二百九十九條第一項前段，刑法第五十六條、第三百三
十九條第二項、第一項、第二百零一條第一項、第五十九條、第五十一條第五款、第
二百零五條，罰金罰鍰提高標準條例第一條前段，判決如主文。
本案經檢察官陳志全到庭執行職務。
中      華      民      國    八十九    年      三      月    二十八    日
                              臺灣桃園地方法院刑事第三庭
                                  法  官  蔡榮澤
右正本證明與原本無異。
如不服本判決，應於判決送達後十日內向本院提出上訴狀( 應附繕本 )，上訴於
臺灣高等法院。
                                    書記官   劉德壽
中        華        民        國   八十九   年   四   月    十三    日
附論罪科刑依據之法條：
刑法第二百零一條第一項
意圖供行使之用，而偽造、變造公債票，公司股票或其他有價證券者，處三年以上十
年以下有期徒刑，得併三千元以下罰金。
刑法第三百三十九條：
意圖為自己或第三人不法之所有，以詐術使人將本人或第三人之物交付者，處五年以
下有期徒刑、拘役或科或併科一千元以下罰金。
以前項方法得財產上不法之利益或使第三人得之者，亦同。
前二項之未遂犯罰之。


司法院資訊處製作；財團法人民間司法改革基金會備份。
